【裁判字號】    97,交聲,27
【裁判日期】    970530
【裁判案由】    違反道路交通管理處罰條例聲明異議
【裁判全文】
臺灣臺東地方法院交通事件裁定          97年度交聲字第27號
原處分機關  交通部公路總局高雄區監理所臺東監理站
異  議  人  甲○○
即受處分人
上列異議人即受處分人因違反道路交通管理處罰條例案件，對於
交通部公路總局高雄區監理所臺東監理站中華民國97年3月13日
東監違裁字第裁81-TA0000000號所為之裁決處分 (原舉發案號：
東警交字第TA0000000號)，聲明異議，本院裁定如下：
    主  文
異議駁回。
    理  由
一、原處分意旨略以：異議人即受處分人(下稱異議人)甲○○於
    民國97年1月25日上午10時5分許，駕駛車牌號碼3830-MK號
    自用小客車，行經臺30線27.7公里處(玉長隧道東向)，在行
    車速限40公里路段，經固定式超速雷達自動測速照相儀器測
    得行車時速110公里，超速70公里，因違規事實明確，經臺
    東縣警察局交通警察隊製單逕行舉發後，由原處分機關依道
    路交通管理處罰條例第43條第1項第2款、第5項規定及違反
    道路交通管理事件統一裁罰基準表，裁處異議人罰鍰新臺幣
    (下同)8,000 元，施以道路安全講習，並依同條例第63條第
    1項第3款記違規點數3點等語。
二、異議意旨略以：異議人於上述時間駕駛上開車輛行經臺30線
    27.7公里(玉長隧道東向)時，車速並未超速，異議人不是會
    開快車的人，尤以在隧道內以時速110公里飆車簡直不可思
    議，該隧道內測速照相儀器準確度顯有疑義，為此聲明異議
    ，請求撤銷原處分云云。
三、按汽車駕駛人，駕駛汽車行車速度，超過規定之最高時速60
    公里以上者，處6,000元以上24,000元以下罰鍰；汽車駕駛
    人有前開規定之情形者，除依該條處罰鍰外，並予記違規點
    數3點，道路交通管理處罰條例第43條第1項第2款、第63條
    第1項第3款分別定有明文。又依據違反道路交通管理事件統
    一裁罰基準表，汽車駕駛人駕駛小型車，行車速度，超過規
    定之最高時速60公里以上未滿80公里，而於期限內繳納或到
    案聽候裁決者，處8,000元罰鍰，並記違規點數3點。再按汽
    車駕駛人之行為有經以科學儀器取得證據資料證明其行為違
    規，當場不能或不宜攔截製單舉發者，得逕行舉發；又行車
    速度超過規定之最高速限或低於規定之最低速限之違規行為
    ，採用固定或非固定式科學儀器取得證據資料證明者，於一
    般道路須至少100公尺，於高速公路、快速公路須至少於300
    公尺前，明顯標示之，道路交通管理處罰條例第7條之2第1
    項第7款、第3項亦有明定。經查：
(一)本件異議人駕駛上開車輛於97年1月25日上午10時5分許，行
    經臺30線27.7公里處(玉長隧道東向)，在行車速限40公里路
    段，經固定式超速雷達自動測速照相儀器測得行車時速110
    公里，超速70公里，經臺東縣警察局交通警察隊製單逕行舉
    發，原處分機關函請舉發單位調查結果，仍認異議人確有前
    開違規事實，依道路交通管理處罰條例第43條第1項第2款、
    第5項規定及違反道路交通管理事件統一裁罰基準表，裁處
    罰鍰8,000元，施以道路安全講習，並依同條例第63條第1項
    第3款記違規點數3點之事實，有原處分機關97年3月13日東
    監違裁字第裁81-TA0000000號裁決書各1份、超速採證照片1
    張在卷可稽。
(二)而舉發機關臺東縣警察局交通警察隊採證使用之固定式超速
    雷達自動測速照相儀器，規格為24.08GHz (Ku band照相式)
    ，係經由經濟部標準檢驗局檢測合格之科學儀器，檢定合格
    單號碼JOGA0000000A、JOGA0000000B號，檢定日期為96年9
    月14日，有效期限至97年9月30日，臺東縣警察局於有效期
    限到期日前，承辦人皆依規定送經濟部標準檢驗局檢定，於
    97年1月25日舉發異議人超速違規時，仍在有效期間內等情
    ，有臺東縣警察局97年5月8日東警交字第0970041630號函及
    檢附經濟部標準檢驗局雷達測速儀檢定合格證書1紙在卷可
    參(見本院卷第17頁、第21頁)，堪見該雷達測速照相儀器確
    係合法器材，並經檢驗合格無訛。且依該雷達測速照相儀器
    舉發超速違規之採證照片，上端均有電腦自動判讀數據紀錄
    ，詳列違規日期、時間、地點、行車速度、方向及路段行車
    速限之數據，違規與否依照片上數據加以判讀即明，本件依
    卷附舉發超速違規採證相片上端之電腦自動判讀數據紀錄顯
    示，違規日期時間為97年1月25日10時5分14秒，地點在玉長
    隧道東向臺30線27.7公里，違規車輛車速為110公里/小時，
    車向為車尾即違規車輛與設置單向固定式超速雷達自動測速
    照相儀器為同向東向車道，使用測速儀器證號為JOGA000000
    0AB號，照片上違規車輛車牌號碼為3830-MK號自小客車 (見
    本院卷第19頁)，是異議人超速行駛之違規事實，既經上開
    固定式超速雷達自動測速照相儀器所測得，屬以科學儀器取
    得之證據資料，依法本有證據能力，足資證明異議人確有超
    速行駛之違規情事。
(三)又標誌、標線、號誌之設置目的，在於提供車輛駕駛人及行
    人有關道路路況之警告、禁制、指示等資訊，以便利行旅及
    促進交通安全，道路交通標誌標線號誌設置規則第2條定有
    明文；又道路交通管理處罰條例第7條之2第3項規定就以固
    定或非固定式科學儀器取得汽車駕駛人行車速度超過規定之
    最高速限之證據資料證明者，於一般道路須至少於100公尺
    前，於高速公路、快速公路需至少於300公尺前，明顯標示
    之，衡其立法用意，不外表明科處違規人行政裁罰之終極目
    的乃在敦促駕駛人依行車速限駕駛，是以科學儀器採證，應
    由主管機關在顯明處告示，用以提醒駕駛人依道路速限行駛
    ，以期在駕駛人避免受罰之心理下，達到依行車速限駕駛進
    而維護行車安全之最大效益。前述違規地點東向車道前，已
    經公路管理機關在約臺30線26.1公里隧道入口處設有「速限
    40公里標誌牌」、「前有雷達測速照相請依規定行駛標語牌
    」、臺30線27.5公里隧道內設有「限速40公里標誌牌」、「
    前有測速照相標語牌」明顯標示之，有上開臺東縣警察局函
    檢附之玉長隧道測速照片現場位置簡圖及現場照片2紙在卷
    可按(見本院卷第20頁、第22頁)，已符合道路交通管理處罰
    條例第7條之2第3項告知提醒駕駛人依道路速限行駛之規定
    ，附此敘明。
四、綜上所述，異議人於上揭時、地，駕駛車輛行車速度超過規
    定最高速限之違規事證應屬明確。異議人未能提出對其有利
    之相關證據供法院調查，則其泛以前詞置辯，自不足採。從
    而，原處分機關依道路交通管理處罰條例第43條第1項第2款
    、第5項及違反道路交通管理事件統一裁罰基準表之規定，
    裁處異議人罰鍰8,000元，施以道路交通安全講習，並依同
    條例第63條第1項第3款記違規點數3點之處分，自屬有據，
    異議人執上開事由指摘原處分不當，求予撤銷，為無理由，
    應予駁回。
五、依道路交通管理處罰條例第87條第2項、道路交通案件處理
    辦法第19條，裁定如主文。
中    華    民    國    97    年    5     月    30    日
                  交通法庭    法  官  簡芳潔
以上正本證明與原本無異。
如不服本裁定，應於裁定送達後5日內向本院提出抗告狀（須附
繕本）。
「切勿逕送上級法院」
                              書記官  林慧芬
中    華    民    國    97    年    6     月     3    日


司法院資訊處製作；財團法人民間司法改革基金會備份。
